臺灣新北地方法院行政訴訟判決
111年度交字第295號
原      告  王登昌  
被      告  新北市政府交通事件裁決處
                      設新北市○○區○○路0段000號2樓
代  表  人  李忠台    住同上
訴訟代理人  黃曉妍律師
上列當事人間因交通裁決事件，原告不服被告中華民國111年4月
20日新北裁催字第48-CA0000000號裁決，提起行政訴訟，本院判
決如下：
    主  文
一、原告之訴駁回。
二、訴訟費用新臺幣參佰元由原告負擔。
    事實及理由
壹、程序方面：原告不服被告所為道路交通管理處罰條例第8條
    裁決而提起撤銷訴訟，依行政訴訟法第273條之1，應適用交
    通裁決事件訴訟程序。本件因卷證資料已經明確，本院依同
    法第237條之7規定，不經言詞辯論，逕為判決。
貳、實體方面
一、爭訟事實概要：緣原告王登昌名下0000-00號自用小客貨車
    （下稱系爭車輛），於111年2月27日22時24分許，在新北市
    ○○區○○路000號，因「在人行道或騎樓臨時停車」，經民眾
    檢具採證照片向新北市政府警察局中和分局（下稱舉發機關
    ）檢舉，經員警查證屬實後，於111年3月14日填製新北市警
    交大字第CA0000000號舉發違反道路交通管理事件通知單予
    以舉發，記載應到案日期為111年4月28日前，並移送被告處
    理，原告於111年3月17日提出申訴，嗣經被告向原舉發單位
    查明陳述情節及違規當時情形，認定原告有「在人行道臨時
    停車」之違規行為，乃依道路交通管理處罰條例第55條第1
    項第1款規定，以111年4月20日新北裁催字第48-CA0000000
    號違反道路交通管理事件裁決書（下稱原處分），裁處原告
    罰鍰新臺幣（下同）600元。原告不服，提起本件行政訴訟
    。
二、原告起訴主張及聲明：
　㈠原告主張要旨：原告雖有於上揭時地臨時停車，但實係因行
    動不便需使用輪椅進出之故，其時停放約10餘分鐘，將輪椅
    移入家中後即已駛離，希望法律不外人情，撤銷該裁決。
　㈡聲明：⒈撤銷原處分。⒉訴訟費用由被告負擔。
三、被告答辯及聲明：
　㈠答辯要旨
　　⒈查檢舉人提供之違規採證照片及現場照片，可見原告違規
      停放處鋪設地磚路面，核屬人行道之範圍，屬專供不特定
      多數行人通行，為道路交通管理處罰條例第3條第3款所指
      之人行道無誤，其設置未見有疑，原告將系爭車輛停放於
      人行道上，違規情節昭然，事證明確，被告所為之處分洵
      為合法，應予維持。
　　⒉原告之申訴意旨略以：「違規地點為我家門口，因為要把
      電動輪椅載回家，只停20分鐘就被民眾檢舉…」等語置辯
      ，惟查：
　　⑴按汽車臨時停車時，應依下列規定：一、橋樑、隧道、圓
      環、障礙物對面、鐵路平交道、人行道、行人穿越道、快
      車道等處，不得臨時停車，道路交通安全規則（下稱安全
      規則）第111條第1項第1款定有明文。復按道路交通管理
      處罰條例第3條第10款將臨時停車定義為「指車輛因上、
      下人、客，裝卸物品」及「停止時間未滿3分鐘」與「保
      持立即行駛之狀態」等法律構成要件要素，此乃「停車」
      之特別規定，只有符合道路交通管理處罰條例第3條第10
      款規定之各項法律構成要件要素，才該當於「臨時停車」
      之定義，否則如有其中之一法律構成要件要素不合致，應
      即回歸適用「停車」之定義（臺北高等行政法院108年度
      交上字第285號行政判決意旨參照）。本件原告於檢舉之
      時未在汽車上，該車輛顯非屬立即行駛之狀態，又雖因民
      眾檢舉提供之照片無從辨別有無超過3分鐘之情事，然其
      行為既屬「在人行道上臨時停車」，違反前揭安全規則禁
      止人行道臨時停車之規定，是以被告依道路交通管理處罰
      條例第55條第1項第1款之規定予以處罰，洵非無據。
　　⑵再按違反道路交通管理事件統一裁罰基準及處理細則（下
      稱處理細則）第12條第1項第5款、第10款規定：「行為人
      有下列情形之一，而未嚴重危害交通安全、秩序，且情節
      輕微，以不舉發為適當者，交通勤務警察或依法令執行交
      通稽查任務人員得對其施以勸導，免予舉發：…五、駕駛
      汽車因上、下客、貨，致有本條例第55條之情形，惟尚無
      妨礙其他人、車通行。…十、駕駛汽車因緊急救護傷患或
      接送身心障礙者上、下車，致違反本條例規定」。查本件
      原告將系爭車輛停放該址，車身已完全佔據人行道，難謂
      未對通行路人造成妨礙。又移動電動輪椅進入家中並非上
      開處理細則所指「緊急救護傷患或接送身心障礙者上、下
      車」之情狀。故原告行為不符合例外得勸導免予舉發之情
      形，本件舉發行為符合正當法律程序，原處分應予維持。
　　⒊依行政罰法第7條第1項規定：「違反行政法上義務之行為
      非出於故意或過失者，不予處罰」，據此不論行為人係出
      於故意或過失違反道路交通管理處罰條例第55條第1項第1
      款行政法上義務之行為，均應予以處罰。遑論原告既為合
      法考領汽車駕駛執照之人，此有汽車車籍查詢資料及駕駛
      人基本資料在卷足憑，其對上述規定理應知之甚稔、確實
      遵守，詎其違反前揭規定而為本件行為，是其所辯，無非
      單方所執之詞，委無足採。被告依法裁處，並無違誤。
　㈡聲明：⒈原告之訴駁回。⒉訴訟費用由原告負擔。
四、爭點事項：
　　原告主張其因係將電動輪椅移入家中而臨時停車，應勸導而
    不予舉發，其理由是否可採？　　
五、本院之判斷
　㈠上開事實，除爭點事項外，其於事實業為原告於起訴狀所不
    爭執，並有民眾檢舉檢舉明細、民眾檢舉檢附採證照片、舉
    發違反道路交通管理事件通知單及送達資料、原告111年3月
    17日申訴書、新北市政府警察局中和分局111年3月31日新北
    警中交字第1114650256號函附佐證照片、111年4月20日新北
    裁催字第48-CA0000000號違反道路交通管理事件裁決書、汽
    車車籍查詢資料及駕駛人基本資料（見本院卷第53至79頁）
    等足資佐證，此部分事實應堪認定。
　㈡本件應適用之相關法令：
　⒈道路交通管理處罰條例第3條第3款、第10款、第11款：「本
    條例用詞，定義如下：…三、人行道：指為專供行人通行之
    騎樓、走廊，及劃設供行人行走之地面道路，與人形天橋及
    人形地下道。…十、臨時停車：指車輛因上、下人、客，裝
    卸物品，其停止時間未滿三分鐘，保持立即行駛之狀態。十
    一、停車：指車輛停放於道路兩側或停車場所，而不立即行
    駛。」。
　⒉道路交通管理條例第55條第1項第1款：「汽車駕駛人，臨時
    停車有下列情形之一者，處新臺幣三百元以上六百元以下罰
    鍰：一、橋樑、隧道、圓環、障礙物對面、人行道、行人穿
    越道、快車道臨時停車。」。
　⒊道路交通安全規則第111條第1項第1款：「汽車臨時停車時，
    應依下列規定：一、橋樑、隧道、圓環、障礙物對面、鐵路
    平交道、人行道、行人穿越道、快車道等處，不得臨時停車
    。」。
　⒋道路交通管理事件統一裁罰基準及處理細則第12條第1項第5
    款、第10款規定：「行為人有下列情形之一，而未嚴重危害
    交通安全、秩序，且情節輕微，以不舉發為適當者，交通勤
    務警察或依法令執行交通稽查任務人員得對其施以勸導，免
    予舉發：…五、駕駛汽車因上、下客、貨，致有本條例第55
    條之情形，惟尚無妨礙其他人、車通行。…十、駕駛汽車因
    緊急救護傷患或接送身心障礙者上、下車，致違反本條例規
    定。」。
　⒌按「本細則依道路交通管理處罰條例第九十二條第四項規定
    訂定之」、「處理違反道路交通管理事件之程序及統一裁罰
    基準，依本細則之規定辦理。前項統一裁罰基準，如附件違
    反道路交通管理事件統一裁罰基準表」，違反道路交通管理
    事件統一裁罰基準及處理細則第1條、第2條第1項、第2項亦
    有明定，是違反道路交通管理事件統一裁罰基準及處理細則
    係基於法律之授權所訂定，而該處理違反道路交通管理事件
    之統一裁罰基準（即「違反道路交通管理事件統一裁罰基準
    表」）已考量「違反事件」、「法條依據」、「法定罰鍰額
    度或其他處罰」、「違規車種類別或違規情節」、「期限內
    繳納或到案聽候裁決者」、「逾越應到案期限30日內，繳納
    罰鍰或到案聽候裁決者」、「逾越應到案期限30日以上60日
    內，繳納罰鍰或到案聽候裁決者」、「逾越應到案期限60日
    以上，繳納罰鍰或逕行裁決處罰者」等因素，作為裁量之標
    準，並未違反授權之目的及裁量權之本質，是本僅直接對外
    發生效力，且被告亦應受其拘束而適用之。
　㈢原告以前詞置辯，惟查：
　⒈系爭違規地點依採證照片（見本院卷第57頁）及Google現場
    照片（見本院卷第69頁）即知，其停放處鋪設地磚路面，確
    屬專供不特定多數人通行之人行道無誤，且其設置並未見有
    任何問題。原告將系爭車輛停放於系爭地點之人行道上，事
    證明確。
　⒉次查，原告於申訴書中自陳：「違規地點為我家門口。因為
    要把電動輪椅載回家裡放，只停了20分鐘就被民眾拍照檢舉
    …我是行動不便的身障人…」等語（見本院卷第65頁），復於
    起訴書中自陳：「雖有臨時停車之事實，但因本人行動不便
    需使用電動輪椅進出，當天停放該處是本人家門口，只停放
    約10幾分鐘將輪椅移入家中後即將車輪開走…」等語（見本
    院卷第12頁），與民眾檢舉提供之照片（見本院卷第57頁）
    互核，足見原告當時並未在汽車上，該車輛顯非可立即行駛
    之狀態。然因民眾提供之照片無從辨別原告是否有停車超過
    3分鐘之情事，故而從寬認定為「因上、下人、客，裝卸物
    品，其停止時間未滿3分鐘」而屬於「臨時停車」之行為，
    違反上開道路交通安全規則第111條第1項第1款規定，被告
    依照道路交通管理處罰條例第55條第1項第1款予以處罰，處
    罰合法有據。
　⒊行政程序法第10條規定：「行政機關行使裁量權，不得逾越
    法定之裁量範圍，並應符合法規授權之目的。」行政訴訟法
    第4條第2項規定：「逾越權限或濫用權力之行政處分，以違
    法論。」第201條規定：「行政機關依裁量權所為之行政處
    分，以其作為或不作為逾越權限或濫用權力者為限，行政法
    院得予撤銷。」行政罰法第18條第1項規定：「裁處罰鍰，
    應審酌違反行政法上義務行為應受責難程度、所生影響及因
    違反行政法上義務所得之利益，並得考量受處罰者之資力。
    」有關行政罰的裁處與否、處罰種類與罰鍰額度的選擇，涉
    及行政裁量，原則上，行政機關在法律授權作成決定或選擇
    的範圍內，享有裁量餘地，行政法院原則上應予尊重，僅於
    逾越法定裁量範圍，或雖未逾越法定的裁量範圍，但作成裁
    量與法規授權目的不合，或出於與授權意旨無關的其他因素
    考量，違反不當連結禁止原則、比例原則或平等原則等，才
    有裁量濫用，而屬違法（臺灣高等行政法院110年度訴字第7
    72號判決意旨參照）。本件原告主張其係身障人士，為將輪
    椅推回家中才於該址違規停車，應考量法律不外人情而免予
    處罰等語，然依道路交通管理條例第92條第4項授權訂定之
    道路交通管理事件統一裁罰基準及處理細則第12條第1項第5
    款、第10款規定有明文：「行為人有下列情形之一，而未嚴
    重危害交通安全、秩序，且情節輕微，以不舉發為適當者，
    交通勤務警察或依法令執行交通稽查任務人員得對其施以勸
    導，免予舉發：…五、駕駛汽車因上、下客、貨，致有本條
    例第55條之情形，惟尚無妨礙其他人、車通行。…十、駕駛
    汽車因緊急救護傷患或接送身心障礙者上、下車，致違反本
    條例規定」，是依照上開條文，已將於符合道路交通管理條
    例第55條構成要件之行為得予以不予舉發之裁量決定範圍，
    限於合乎「未嚴重危害交通安全」、「情節輕微」、「以不
    予舉發為適當」、「尚無妨礙其他人、車通行」或「因緊急
    救護傷患或接送身心障礙者上、下車」之情形，始為法定裁
    量範圍，得不予舉發，否則仍應依照依法行政原則，予以裁
    罰，始為適法。經查本件原告將系爭車輛停放於該址，已經
    完全佔據人行道等情，有民眾檢舉照片1張在卷可佐（見本
    院卷第57頁），是核其情形，已使一般行人完全無從由該條
    道路通過，即非屬「未妨礙其他人、車通行」之「未嚴重危
    害交通安全」情節。又查原告僅在卸置其裝載之電動輪椅，
    並非在「緊急救助傷患」或「接送身心障礙者上、下車」，
    是其並無得免予舉發例外予以勸導之情狀，是本件被告以「
    在人行道臨時停車」之違規事實予以裁罰，處分合法有據，
    並無裁量逾越、裁量恣意等情。
　㈣按行政罰法第7條第1項規定：「違反行政法上義務之行為非
    出於故意或過失者，不予處罰」。據此，不論違規行為人係
    故意或過失而違反道路交通管理處罰條例第55條第1項第1款
    行政法上義務之行為，均應予處罰。原告既為合法考領汽車
    駕照之人，有汽車車籍查詢資料及駕駛人基本資料在卷可稽
    （見本院卷第77至79頁），其對上開規定應知之甚稔，並確
    實遵守。詎原告竟違反前開行政法上義務，並以前詞置辯，
    然其所述，無非出於「法律不外人情」之法律感情所言，並
    無舉發機關裁量逾越、裁量不當，而不應舉發之具體事證，
    是其所執之詞，委無足採。綜上所述，被告依法裁處，應無
    違誤，原告之訴為無理由。
六、本件判決基礎已臻明確，兩造其於攻擊防禦方法及訴訟資料
    ，經本院審核後，或與本案爭點無涉，或對於本件判決結果
    不生影響，爰無庸一一再加以論述，爰併敘明。
七、結論：原處分並無違誤，原告訴請撤銷為無理由，應予駁回
    。本件第一審裁判費為300元，應由原告負擔。
八、依行政訴訟法第195條第1項後段、第236條、第98條第1項前
    段、第237條之8第1項、第237條之9第1項，判決如主文。
中　　華　　民　　國　　111 　年　　7 　　月　　28 　 日
                  行政訴訟庭法  官  陳伯厚
上為正本係照原本作成。
如不服本判決，應於判決送達後20日內，向本院提出上訴狀，上訴狀並應記載上訴理由，表明關於原判決所違背之法令及其具體內容或依訴訟資料可認為原判決有違背法令之具體事實，並繳納上訴費新臺幣750元。其未表明上訴理由者，應於提出上訴後20日內向本院補提理由書（上訴狀及上訴理由書均須按他造人數附繕本），如逾期未提出上訴理由書者，本院毋庸再命補正，由本院逕以裁定駁回上訴。　　　　　　　　　　　
                            書記官  陳柔吟　　　　　　
中　　華　　民　　國　　111 　年　　7 　　月　　29　　日